臺灣高雄地方法院民事判決　九十一年度訴字第五六二號
　　原　　　　告　彰化商業銀行股份有限公司九如路分行
　　法定代理人　　乙○○
　　訴訟代理人　　戊○○
　　送達代收人　　丙○○
　　被　　　　告　丁○○
　　兼訴訟代理人　甲○○
右當事人間請求清償信用卡消費款事件，本院判決如左：
    主      文
被告應連帶給付原告新台幣肆拾柒萬柒仟陸佰參拾柒元，及自民國九十年十月二十五
日起至清償日止，按日息萬分之五點四計算之利息。
訴訟費用由被告連帶負擔。
    事      實
甲、原告方面：
壹、聲明：如主文所示。
貳、陳述：
一、被告丁○○向原告申請信用卡正卡，並以另一被告甲○○為附卡持卡人，而簽訂
    信用卡申請書表明同意遵守信卡約定條款之約定，約定被告得於特約商店記帳消
    費，但應於繳款截止日前向原告清償，逾期清償時，應自應繳款日起按日息萬分
    之五點四計付利息，正卡持卡人或附卡持卡人就各別使用信用卡所生應付帳款，
    互負連帶清償責任。詎被告於約定之繳款截止日即九十年九月十八日前應繳交信
    用卡消費款共新台幣（下同）五十萬七千七百三十六元，竟僅繳交三萬零九十九
    元，延至下期最後繳款日九十年十月十八日止，尚積欠消費款四十七萬七千六百
    三十七元，嗣被告另於九十一年一月二十八日繳交六千元，依兩造約定之日息萬
    分之五點四計算，被告繳交之六千元最多僅能抵充二十四日即至九十年十月二十
    四日止之利息，現尚餘主文所示之利息及違約金迄未清償，依前開信用卡約定條
    款約定，被告互負連帶清償責任，為此依信用卡契約提起本件訴訟。
二、對於被告抗辯之陳述：
    原告並未正式同意被告分期償還之要求，被告前來繳款時雖要求分期償還，但當
    時尚未轉入催收，所以被告可以隨時來清償，被告亦只繳六千元就沒再繳款。被
    告提出之申請書內容須經原告同意及雙方另訂一份分期償還協議書才能成立。
參、證據：提出信用卡消費明細表十張、信用卡信用消費額度申請書、約定條款、逾
    期放款催收款項及呆帳申請書、債務分期償還契約書、信用卡約定條款及戶籍謄
    本各一件為證。
乙、被告方面：
壹、聲明：請求駁回原告之訴。
貳、陳述：
    兩造間就系爭消費款已達成每月給付六千元分七年清償之協議，被告並依原告要
    求填寫一份申請書，及依約繳款六千元，當時系爭消費款已轉入呆帳催收，原告
    職員跟其表示原告經理乙○○同意其分期償還之要求，但要另外寫申請書，才能
    便於他們內部作業，但原告不願意寫協議書給被告。又被告僅需繳交系爭消費款
    之最低繳款金額，原告不得請求其全部清償，被告並未收到原告提出之信用卡約
    定條款。
參、證據：提出逾期放款催收款項及呆帳申請書一件為證，並請求訊問證人乙○○。
    理      由
一、原告主張被告丁○○向原告申請信用卡正卡，並以另一被告甲○○為附卡持卡人
    ，而簽訂信用卡申請書表明同意遵守信卡約定條款之約定，約定被告得於特約商
    店記帳消費，但應於繳款截止日前向原告清償，逾期清償時，應自應繳款日起按
    日息萬分之五點四計付利息，正卡持卡人或附卡持卡人就各別使用信用卡所生應
    付帳款，互負連帶清償責任。詎被告於約定之繳款截止日即九十年九月十八日前
    應繳交信用卡消費款共五十萬七千七百三十六元，竟僅繳交三萬零九十九元，延
    至下期最後繳款日九十年十月十八日止，尚積欠消費款四十七萬七千六百三十七
    元，嗣被告另於九十一年一月二十八日繳交六千元，經原告抵充二十四日即至九
    十年十月二十四日止之利息後，現尚餘主文所示之利息及違約金迄未清償，為此
    依信用卡契約提起本件訴訟等語。被告則均以兩造間就系爭消費款已達成每月給
    付六千元分七年清償之協議，被告並依原告要求填寫一份申請書，及依約繳款六
    千元，當時系爭消費款已轉入呆帳催收，原告職員跟其表示原告經理乙○○同意
    其分期償還之要求。又被告僅需繳交系爭消費款之最低繳款金額，原告不得請求
    其全部清償等語置辯。
二、本件原告主張被告丁○○向原告申請信用卡正卡，並以被告甲○○為附卡持卡人
    而簽訂信用卡申請書，約定被告得於特約商店記帳消費，但應於繳款截止日前向
    原告清償，逾期清償時，應自應繳款日起按日息萬分之五點四計付利息，正卡持
    卡人或附卡持卡人就各別使用信用卡所生應付帳款，互負連帶清償責任。惟被告
    於約定之繳款截止日即九十年九月十八日前應繳交之信用卡消費款共五十萬七千
    七百三十六元，僅繳交三萬零九十九元，延至下期最後繳款日即九十年十月十八
    日止，尚積欠消費款四十七萬七千六百三十七元，嗣被告另於九十一年一月二十
    八日繳交六千元，經原告抵充二十四日即至九十年十月二十四日止之利息後，現
    尚餘主文所示之本金及利息迄未清償之事實，業據原告提出信用卡消費明細表、
    信用卡信用消費額度申請書、約定條款等件為證，核屬相符，且被告對於其簽訂
    附有約定條款之信用卡申請書申請系爭信用卡正、附卡使用，及原告主張之金額
    及利息等情均不爭執。雖被告辯稱原告僅得請求其給付最低應繳金額云云，惟查
    依被告自認真實之系爭約定條款第十條帳款繳納之約定：「甲方（即正附卡申請
    人）為方便繳納信用消費帳款、利息及其他應付款項，特授權乙方（即原告）訂
    定每月帳款截算日期，自帳款截算日起十二日內寄發對帳單，並自截算日起算十
    五日（例假日順延至次營業日）就甲方之帳戶存款中自動轉帳付款，甲方之帳戶
    餘額於約定扣款日不足扣繳時，應自約定扣款日起給付日息萬分之五．四計算之
    延滯息．」等語、注意事項說明一、應付及可能負擔的費用（三）逾期利息之計
    算亦表明：「如持卡人未能於本行規定的期限內付清每月應繳金額，本行得自應
    繳日起按日利率萬分之五．四計收延滯息。」等語，顯見原告代被告繳付之信用
    卡消費款每月均有帳款截算日及繳款日，被告應於每月約定之繳款日繳付其消費
    款，被告如未於每月繳款日前依約繳款所生之效果僅係被告應給付約定之利息，
    尚不足認原告已同意被告緩期清償或使系爭信用卡消費款變更為分期給付之方式
    。參以被告亦自認真實之系爭信用卡消費明細表上每月均有繳款截止日及本期應
    繳最低額之記載，益證被告就本件信用卡之每月消費款係屬每月到期之定期給付
    ，被告負有按月依約繳款之義務。是被告抗辯原告僅得請求其給付最低應繳金額
    云云，實不足採，自堪信原告此部分之主張為真實。
三、被告雖另辯稱原告已同意其分七年每月繳付六千元云云，並提出逾期放款催收款
    項及呆帳申請書一件為據。惟已為原告所否認，主張伊並未同意被告分期償還之
    要求等語。經查被告曾向原告提出逾期放款催收款項及呆帳申請書請求以分七年
    每月繳付六千元之方式清償系爭消費款，並於九十一年一月二十八日給付原告六
    千元等情，固為原告所不爭執，且有逾期放款催收款項及呆帳申請書一件為憑。
    惟原告迄未簽准被告前開分期清償之申請書乙節，有原告提出被告丁○○出具之
    逾期放款催收款項及呆帳申請書及債務分期償還契約書各一件在卷可稽，並為被
    告所不爭執，則單憑被告提出系爭逾期放款催收款項及呆帳申請書是否可認兩造
    已達成分期清償之合意，實非無疑。再參以本院訊問被告所陳同意其分期清償之
    證人即原告經理乙○○，則證稱：伊沒有跟被告直接講，是催收經辦跟伊說被告
    要分七年每月繳六千元是否可以，伊說讓被告繳看看，當時是臨櫃繳款尚未轉催
    收，伊經理的權限可以同意其分期清償，但轉入催收後須依財政部之規定，所以
    轉催收前，伊請被告寫一張申請書，要申請書通過後才可以分期償還，轉催收前
    的臨櫃繳款繳多少都可以，伊因當時尚未轉催收所以無法批准被告之申請書，目
    前則因為被告只繳一期就沒再繳，所以不能批准等語，顯見被告向原告所提之分
    期攤還申請仍應經原告簽准同意後始生效。況被告積欠原告之系爭消費款既已到
    期，被告本應依約清償，原告亦有收受被告清償之權利，自難因被告提出前開申
    請時同時給付六千元予原告，即認兩造已有分期清償之合意，原告自不受被告前
    開分期清償申請之拘束，是被告辯稱原告已同意其分期清償云云，同屬無據，仍
    不足取。
四、按消費借貸契約，借用人應於約定期限內，返還與借用物種類、品質、數量相同
    之物；又遲延之債務，以支付金錢為標的者，債權人得請求依法定利率計算之遲
    延利息，但約定利率較高者，仍從其約定利率；再數人負同一債務，明示對於債
    權人各負全部給付之責任者，為連帶債務；連帶債務之債權人，得對於債務人之
    全體，同時請求全部之給付，且連帶債務未全部履行前，全體債務人仍負連帶責
    任，民法第四百七十八條前段、第二百三十三條第一項、第二百七十二條第一項
    、第二百七十三條分別定有明文。經查被告分別為系爭信用卡之正卡及附卡持卡
    人，竟未依約按期清償系爭消費款或繳付最低應繳金額，依兩造之前開約定，原
    告自得請求其連帶清償全部消費款，並給付約定之遲延利息，該遲延利息亦未逾
    法定最高利率年息百分之二十之範圍，從而原告依兩造信用卡約定所成立之消費
    借貸及連帶保證契約，請求被告連帶給付如主文所示之本金及利息，即屬正當，
    應予准許。
據上論結，本件原告之訴為有理由，依民事訴訟法第八十五條第二項，判決如主文。
中　　　華　　　民　　　國　　九十一　　年　　　四　　　月　　　四　　　日
                              臺灣高雄地方法院民事第五庭
~B法　　　官　林雯娟
右為正本係照原本作成。
如不服本判決，應於送達後廿日內，向本院提出上訴狀並表明上訴理由，如於本
判決宣示後送達前提起上訴者，應於判決送達後十日內補提上訴理由書（須附繕本）。
中　　　華　　　民　　　國　　九十一　　年　　　四　　　月　　　四　　　日
~B法院書記官　黃麗緞
